【裁判字號】    96,訴,3115
【裁判日期】    970630
【裁判案由】    毒品危害防制條例等
【裁判全文】
臺灣高雄地方法院刑事判決              96年度訴字第3115號
                                      96年度訴字第4072號
公  訴  人  臺灣高雄地方法院檢查署檢察官
被      告  林俊寬
選任辯護人  秦德進律師
            洪世崇律師
被      告  冼憲政
指定辯護人   本院公設辯護人蘇鴻吉  
被      告  郭弘盛
選任辯護人  王仁聰律師
被      告  馬啟祥
選任辯護人  洪士宏律師
            林易玫律師
被      告  邱偉迪
指定辯護人  陳慧錚律師
被      告  王朝生
選任辯護人  戴國石律師
被      告  林信忠
指定辯護人  林夙慧律師
上列被告因違反毒品危害防制條例等案件，經檢察官提起公訴（
96年度偵字第10986 號、第10989 號、第12157 號、第12174 號
、第12695 號）及追加起訴（96年度偵緝字第3136號、第3315號
），本院判決如下：
    主  文
戊○○、申○○、寅○○、癸○○、辛○○、林信忠共同殺人，
戊○○、申○○，各處有期徒刑拾肆年；寅○○、癸○○，各處
有期徒刑拾貳年；辛○○處有期徒刑拾年貳月；林信忠累犯，處
有期徒刑拾參年。
甲○○未經許可，寄藏子彈，累犯，處有期徒刑肆月，併科罰金
新臺幣肆萬元，有期徒刑如易科罰金及罰金如易服勞役，均以新
臺幣壹仟元折算壹日，減為有期徒刑貳月，併科罰金新臺幣貳萬
元，有期徒刑如易科罰金及罰金如易服勞役，均以新臺幣壹仟元
折算壹日。扣案制式玖釐米子彈貳拾壹顆，沒收之。
甲○○被訴殺人部分，無罪。
    事  實
一、甲○○前因違反肅清煙毒條例等案件，經臺灣高等法院高雄
    分院以87年上訴字第94號判決判處應執行有期徒刑3 年6 月
    確定，送監執行後，於民國89年5 月22日縮短刑期假釋出監
    ，並於91年2 月11日假釋期滿未經撤銷假釋，視為執行完畢
    。林信忠前因違反毒品危害防制條例及詐欺等案件，經本院
    分別以94年易緝字第108 號判處有期徒刑8 月確定；以94年
    度簡字第5783號判處有期徒刑3 月確定，並定應執行刑為有
    期徒刑10月，送監執行後，於95年7 月27日縮刑期滿執行完
    畢。
二、緣戊○○、申○○、寅○○、癸○○、辛○○、林信忠均係
    朋友關係，平時密切往來。95年12月7 日凌晨2 時許，申○○在位於高雄市○○○路000 號之「三多時尚球館」停車場
    前，見丑○○、洪宗銘二人站在戊○○所有之車牌號碼000-
    000 號機車旁，認丑○○、洪宗銘二人欲竊取該車，即將二
    人外貌特徵記下，嗣丑○○、洪宗銘二人未有何不軌即行離
    去，然申○○竟圖滋事，將所認丑○○等二人欲竊取戊○○
    機車之事，告訴戊○○，致戊○○心生不滿，於同日晚上11
    時至12時許，邀集申○○、寅○○、癸○○、辛○○、林信
    忠等人一起前往上開球館教訓丑○○等人，並謀議眾人先至
    上開球館前之三信家商集合後，再由申○○至上開球館確認
    丑○○等人是否在場，若在場則伺丑○○等人欲離開上開球
    館時，眾人再一擁而上持棍棒痛毆其等頭部及身體部位，議
    畢遂分乘四部機車，林信忠並攜帶2 支球棒（該2 支球棒未
    據扣案）前往三信家商，抵三信家商後，申○○先行前往上
    開球館確認丑○○等人是否在場，而寅○○為圖壯大聲勢，
    復於該處另行撥打電話予友人劉學維（檢察官另行偵辦中）
    ，告知上開謀議，請劉學維到場參與，因劉學維正搭乘友人
    甲○○之自小客車外出，遂請甲○○載其至三信家商與寅○○會合，抵達現場後，甲○○因與戊○○等人素無交情，無
    欲與其等攪和，遂向戊○○等人借得機車後，自行前往附近
    小吃攤購買食物而離開該處。嗣申○○查看完畢返回戊○○
    等人聚集之三信家商，向戊○○表示所欲教訓之人正在上開
    球館內，戊○○、申○○、寅○○、癸○○、辛○○、林信
    忠、劉學維等人乃決定依照上開謀議行事，並在該處等候丑
    ○○等人離開球館，旋於8 日凌晨0 時許，丑○○、余OO（
    係12歲以上未滿18歲之少年，年籍詳卷）及乙○○（丑○○
    之女友、余OO之姐姐）一同由上開球館二樓步下階梯至停放
    機車處，各自戴妥安全帽後，由丑○○騎乘機車搭載乙○○
    ；余OO則自騎一部機車，三人正欲離開該球館之際，守候在
    旁之戊○○等人見狀，遂由戊○○及林信忠二人趨前佯詢丑
    ○○等人有無拾獲皮包，以防丑○○等人離開，申○○、寅
    ○○、癸○○、辛○○等人則取出戊○○準備之2 支球棒；
    劉學維亦自行由甲○○上開自小客車中取出球棒1 支（未據
    扣案），隨後衝往丑○○、乙○○、余OO站立處，而戊○○
    、申○○、寅○○、癸○○、辛○○、林信忠及劉學維等人
    均明知頭部係人體重要且脆弱之部位，如以球棒痛毆，極可
    能導致人死亡，仍基於造成對方人員死亡亦在所不惜之不確
    定殺人故意聯絡，先將丑○○、余OO二人所戴之安全帽強行
    脫下後，隨即以將球棒輪流傳遞使用之方式痛毆丑○○、余
    OO二人之頭部及身體等部位，期間未輪得球棒者，則採腳踢
    之方式猛踹丑○○、余OO，而經在之乙○○加以勸阻後，戊○○等人亦未停手，因而使丑○○受有頭部外傷併頭皮撕裂
    傷、兩肩、左小腿、下背挫傷、左眼挫傷等傷害；余OO則受
    有頭部外傷、顱骨骨折併蜘蛛膜下腔出血及嚴重腦水腫、脾
    臟破裂及左腎臟破裂等傷害，二人並因而倒地不起，戊○○
    等人見狀欲逃離現場，適甲○○購買食物返回，戊○○、癸○○隨即跑上甲○○所駕駛之休旅車後，由甲○○駕駛該車
    離開現場，其餘之人則分別騎乘機車逃離現場，上開人等並
    於逃離現場途中以電話互相聯絡，約集在高雄縣鳳山市大都
    會網咖後面之公園討論後續事宜後始行散去。而丑○○及余
    OO二人經送醫後，丑○○倖免於難，余OO則因傷重不治死亡
    。
三、甲○○明知具有殺傷力之子彈，為槍砲彈藥刀械管制條例第
    4 條第1 項規定管制之違禁物，未經主管機關許可，不得非
    法持有及寄藏。竟未經許可，基於寄藏具殺傷力子彈之犯意
    ，於92年間某日，在其位於高雄縣大樹鄉○○村○○路000
    號住處內，受真實年籍不詳名為「郭政男」之成年男子（已
    歿）委託，收寄保管具有殺傷力之子彈33顆（其中32顆為口
    徑9MM 制式子彈；1 顆為直徑8.8MM 金屬彈頭之土造子彈）
    及不具殺傷力之子彈1 顆後，將上開子彈藏放於其上開住處
    內，而未經許可寄藏並持有上開子彈。嗣因甲○○涉犯前開
    二部分所載殺人罪嫌，為警於96年4 月11日11時許持拘票前
    往上址拘提甲○○時，當場在甲○○身上扣得上開子彈（後
    經鑑驗試射口徑9MM 子彈11顆及土造子彈1 顆，餘口徑9 MM
    子彈21顆及不具殺傷力土造子彈1 顆），始悉上情。
四、案經丑○○、丁○○即余OO之母訴由高雄市政府警察局苓雅
    分局報請臺灣高雄地方法院檢察署檢察官偵查起訴。
    理  由
甲、程序方面  
一、共同被告戊○○、申○○、寅○○、癸○○、辛○○、甲○○等人於警詢之陳述，就其他共同被告言，均無證據能力；
    證人乙○○、丑○○於警詢中所述，亦均無證據能力：
    按被告以外之人於檢察事務官、司法警察官或司法警察調查
    中所為之陳述，與審判中不符時，其先前之陳述具有較可信
    之特別情況，且為證明犯罪事實存否所必要者，得為證據，
    刑事訴訟法第159 條之2 定有明文。經查：
  1.本件案發時間係95年12月8 日，案發後被告戊○○、申○○
    、寅○○、癸○○、辛○○、甲○○等人旋相約在高雄縣鳳
    山市大都會網咖後面之公園聚集一段時間後始行散去，業據
    被告即證人申○○、甲○○、寅○○及辛○○於本院審理中
    證述明確（本院卷(二)第101 頁、第108 頁、第199 頁、第29
    0 頁），而上開被告戊○○等人於上開聚集時間內所談何事
    ，雖上開被告均未詳細說明，然本院衡諸一般常情，當時上
    開被告所討論者當係在三多時尚球館所為之本案，至其內容
    不外本案發生後有無可能為警查獲？若為警查獲後要如何說
    明？究竟如何承擔責任？即被告戊○○等人於上開時間內所
    討論者，係就本案如何勾串證詞，脫免卸責。而本院上開推
    論，亦可由證人即被告甲○○於本院審理中均明確證稱：96
    年4 月12日，伊在警詢中所述並不實在，當時是因為被告申
    ○○告訴伊，他們已經說好，要由被告寅○○把責任擔起來
    ，所以才會配合被告申○○的說詞等語（參本院卷(二)第10 6
    頁）；證人即被告申○○於本院審理中證稱：是事後他們告
    訴伊被告寅○○打死人，所以才會告訴被告甲○○，是被告
    寅○○打死人等語（參本院卷(二)第114 頁）而明，蓋依證人
    即被告甲○○、申○○上開所證，被告等人對於案發後責任
    要由何人被告寅○○承擔，業已套好說詞，此亦核與被告寅
    ○○為警查獲後於警詢陳稱：被告戊○○從未在案發地點出
    現過等語（參高市○○○○○○0000000000號卷第22頁），
    急欲為被告戊○○脫罪之情不謀而合。是被告戊○○、申○○、寅○○、癸○○、辛○○、甲○○等人於為警查獲前，
    就本案之發生，確有串證之情形，故其等於警詢中所述，難
    認具有特別可信之情況，揆諸首開說明，自均無證據能力。
  2.本件證人丑○○、乙○○於警詢中所證，經核均與本院審理
    中並無不符之情，依首開規定，其等於警詢中之證詞自均無
    證據能力。
二、按被告以外之人於偵查中向檢察官所為之陳述，除顯有不可
    信之情況者外，得為證據，刑事訴訟法第159 條之1 第2 項
    定有明文。查證人即被告戊○○、寅○○、癸○○、辛○○
    、甲○○等人於偵查中之陳述，既均經具結，亦均無證據證
    明顯有不可信之情況，且業均於本院審理時傳訊到庭，由其
    他共同被告及辯護人行使對質、詰問之權利，其等於偵查中
    所為之陳述，依前開說明，均有證據能力。
三、又按證人依法應具結而未具結者，其證言不得作為證據，刑
    事訴訟法第158 條之3 條亦有明文。經查：
  1.被告申○○、林信忠於偵查中所為之陳述，均未經具結，其
    所為之陳述，依上開規定，就其他共同被告言，自均無證據
    能力。
  2.證人乙○○、丑○○、丁○○三人皆於96年7 月20日檢察官
    偵訊中有所陳述，而依該日筆錄之記載，檢察官於訊問上開
    三位證人前，均係以證人之身分，先詢問各與被告有無親屬
    關係，之後並諭知證人具結之義務及為證之處罰，嗣並命其
    等具結（參96年度偵字第10986 號卷第93頁至第103 頁），
    然本院經遍閱全卷，並查無上開三位證人所簽署之結文，顯
    然上開三位證人之具結程序並未完備，依照首開說明，證人
    乙○○、丑○○、丁○○三人於檢察官偵訊中之陳述，自均
    無證據能力。
四、臺灣高雄地方法院檢察署相驗屍體證明書、鑑定驗斷書、國
    軍高雄總醫院95年12月11日診斷證明書（高市警苓分偵字第
    0000000000號卷第110 頁），均係公務員職務上製作之紀錄
    文書、證明文書，係公務員依職權所為，與其責任、信譽攸
    關，若有錯誤、虛偽，公務員可能因此擔負刑事及行政責任
    ，且該等文書經常處於可能受公開檢查之狀態，其正確性及
    真實之保障極高，而無顯不可信之情況，依刑事訴訟法第
    159 條之4 第1 款，應有證據能力。
五、「法院或檢察官得囑託醫院、學校或其他相當之機關、團體
    為鑑定，或審查他人之鑑定，並準用第203 條至第206 條之
    1 之規定。」、「鑑定之經過及其結果，應命鑑定人以言詞
    或書面報告。」，亦分別為刑事訴訟法第208 條第1 項前段
    、第206 條第1 項所明定。是經法院、檢察官囑託相當之機
    關為鑑定後，經鑑定人以書面報告其鑑定之結果者，即屬刑
    事訴訟法第159 條第一項所謂之「法律有規定者」，不受該
    條項規定「不得作為證據」之限制。且刑事訴訟法第208 條
    第1 項前段對於法院或檢察官囑託相當之機關為鑑定之情形
    ，僅規定：「準用第203 條至第206 條之1 之規定」，至於
    刑事訴訟法第202 條有關「鑑定人應於鑑定前具結」之規定
    ，則不在準用之列。故於法院或檢察官囑託相當之機關為鑑
    定，而該受囑託機關以書面報告鑑定結果之情形，既非屬依
    法應具結者。是同法第158 條之3 有關「證人、鑑定人依法
    應具結而未具結者，其證言或鑑定意見，不得作為證據」之
    規定，於此時即無適用之餘地。是以，臺灣高雄地方法院檢
    察署委請法務部法醫研究對被害人余OO之死因進行鑑定，該
    所所為之95醫鑑字第2424號鑑定書1 份，自得作為證據，核
    先敘明。
六、除上開所述以外，檢察官、被告戊○○等人及其辯護人於本
    院調查證據時，均知本院其餘卷內證據資料有第159 條第1
    項不得為證據之情形，且經本院審理時予以提示或告以要旨
    ，各經其等表示意見，而未於言詞辯論終結前聲明異議，且
    本院審酌上開證據作成之形式均無瑕疵，復與待證事實具有
    關聯性等情況，認為適合作為本案之證據，依刑事訴訟法第
    159 條之5 第2 項規定，應視為同意而有證據能力。
乙、實體方面：
壹、有罪部分：
一、事實欄二部分：
  1.訊據被告戊○○、申○○、寅○○、癸○○、辛○○對於前
    揭痛毆證人丑○○之事實於本院審理中均坦認不諱，惟均矢
    口否認有何殺人犯行，均辯稱：當天係相約要去「三多時尚
    球館」打保齡球，如果遇到丑○○等人（即被告申○○所稱
    之要偷機車之人），則順便教訓一下，是其等目的僅係教訓
    丑○○，應係基於傷害之犯意痛毆丑○○，而非基於殺人之
    犯意；且其等均未毆打被害人余OO，故被害人余OO死亡部分
    ，與其等均無關係等語；被告申○○另辯稱：當天到三多時
    尚球館後，伊先至「三多時尚球館」查看丑○○等人是否在
    場，確認丑○○在場後，隨即至三信家商告知被告戊○○等
    人，嗣因伊肚子痛，所以騎乘機車至附近之加油站上廁所，
    上完廁所回來之後，經過「三多時尚球館」時，已不見被告
    戊○○等人，所以就離開等語；被告林信忠則矢口否認有何
    殺人犯行，辯稱：當時雖然有與被告戊○○等人至案發現場
    ，但是並沒有要與被告戊○○他們一起為本件犯行，且被告
    戊○○他們動手打人時，曾經勸被告戊○○他們不要打，但
    被告戊○○等人不聽，伊就先行離開現場等語，經查：
  (1)被害人余OO及證人張念係於事實欄二所載之時間、地點，與
    證人乙○○一同由「三多時尚球館」二樓步下階梯至停放機
    車處，各自戴妥安全帽後，由證人丑○○騎乘機車搭載證人
    乙○○；被害人余OO則獨自騎一部機車，三人正欲離開該球
    館之際，被告戊○○及林信忠二人趨前詢問證人丑○○等人
    有無拾獲皮包，嗣證人丑○○等人回答沒有後，旋遭一擁而
    上之被告申○○、寅○○、癸○○、辛○○、劉學維等人將
    證人丑○○及被害人余OO二人所戴之安全帽強行脫下，繼之
    被告戊○○、林信忠、申○○、寅○○、癸○○、辛○○、
    劉學維等人以將三支球棒輪流傳遞使用之方式，痛毆證人丑
    ○○及被害人余OO二人之頭部及身體等部位，期間未輪得球
    棒者，則採腳踢之方式猛踹證人丑○○及被害人余OO等情，
    業據證人乙○○余本院審理中證稱：案發當天伊、丑○○及
    余OO是一起從「三多時尚球館」二樓走下，當時已經很晚，
    附近只有伊、丑○○、余OO三人，伊坐在丑○○的機車後座
    ，余OO一個人騎車，三人騎上機車準備要離開之時，有一個
    穿著白色衣服掛金項鍊、理平頭、戴眼鏡，約三、四十歲的
    人來問伊等有無撿到皮包，伊等說沒有，之後在伊斜後方的
    余OO就被一個人推倒，接著換伊與丑○○被推倒。伊等被推
    倒之後就有人從周圍跑過來，余OO被一群人圍著打，丑○○
    也被一群人圍著打，兩群人的距離沒有很遠，伊是站在兩群
    人中間，伸手就可以觸及該兩群人，而打丑○○的人打一打
    之後，又去打余OO，打余OO的人打一打之後，又去打丑○○
    ，那些人是輪流打丑○○及余OO，有人拿長的鋁棒、有人拿
    短的，他們是輪流拿這些棍棒打，所以伊沒有辦法確定是何
    人拿球棒打到余OO讓他死亡，但伊有看到他們只打丑○○及
    余OO的頭部，且我還看到他們把丑○○、余OO的安全帽扯下
    來，另有些沒有拿鋁棒的人用腳去踢丑○○及余OO腿及腹部
    ，至於在庭的被告，伊可以確認除被告甲○○沒有打余OO、
    丑○○之外，其餘的被告戊○○、申○○、寅○○、癸○○
    、辛○○、林信忠等人都有輪流使用球棒打丑○○及余OO等
    語明確（參本院卷(三)第90頁至第98頁），核與證人丑○○於
    本院審理中證稱：當天伊等從「三多時尚球館」下來，已經
    戴上安全帽坐上機車，準備要離開，有一個穿著白色上衣、
    七分褲、戴眼鏡、帶金項鍊的人即在庭被告林信忠，前來問
    伊等有無撿到錢包，伊跟該人說沒有，之後一群人就開始打
    伊，打伊的人是持短棒、球棒，隱約看到他們把棒子傳來傳
    去，邊打還邊動手強脫伊的安全帽，等到安全帽被強脫下來
    後，該群人就一直打伊的頭，當時有二到四人打伊，被打約
    一分鐘，伊現在只記得被告申○○，是第一個動手打伊之人
    ，被告申○○先動手之後，其他的人就一擁而上，被打完之
    後，看到余安祥躺在地上，至於余OO如何被打，伊不清楚，
    因為當時伊在余OO的前面等語互核一致，故證人丑○○及被
    害人余OO於事實欄二所載之時、地遭被告戊○○、寅○○、
    癸○○、辛○○、林信忠、申○○等人持球棒輪流痛毆乙節
    ，應堪認定。至劉學維因尚未到案，故證人丑○○、乙○○
    無從指認本件案發當時劉學維是否參與毆打被害人乙○○及
    證人丑○○，而證人即共同被告戊○○、寅○○、癸○○、
    辛○○、林信忠、申○○等人於本院審理中所證又如後(4)部
    分所述，有串證之情形，而非可逕採，然本院衡諸其等所為
    串證之基礎，均係以脫免自身殺人罪責為前提，是其等所證
    僅劉學維毆打被害人余OO乙節雖不可採，但對於劉學維有參
    與毆打被害人乙節所證，應堪採信，故劉學維參與本件毆打
    被害人余OO及證人丑○○乙節，亦堪認定。
  (2)而被害人余OO於事實欄二所載時間、地點遭被告戊○○、林
    信忠、申○○、寅○○、癸○○、辛○○、劉學維等人持球
    棒毆打頭部及身體等部位，因而受有頭部外傷、顱骨骨折併
    蜘蛛膜下腔出血及嚴重腦水腫、脾臟破裂及左腎臟破裂等傷
    害，經送醫急救後仍不治死亡之事實，有高雄醫學大學附設
    中和紀念醫院疑非病死病歷摘要報告表乙份在卷可憑（參95
    相字第23 06 號卷第12頁），復經檢察官督同法醫師相驗，
    並送請法務部法醫研究所進行屍體解剖鑑定，確認被害人余
    安祥頭腹部鈍傷合併中樞神經損傷為死亡原因，亦有勘驗筆
    錄（見上開相驗卷第9 頁至第14頁）、臺灣高雄地方法院檢
    察署相驗屍體證明書（見上開相驗卷第15頁）、臺灣高雄地
    方法院檢察署鑑定驗斷書（見上開相驗卷第16頁至第30 頁
    ）、法務部法醫研究所95醫鑑字第2424號鑑定書（見上開相
    驗卷第33頁至第36頁）在卷可稽，此部分之事實，應堪認定
    。又證人丑○○於事實欄二所載時間、地點遭被告戊○○、
    林信忠、申○○、寅○○、癸○○、辛○○、劉學維等人持
    球棒毆打頭部即身體等部位，因而受有頭部外傷併頭皮撕裂
    傷、兩肩、左小腿、下背挫傷、左眼挫傷等傷害之事實，有
    國軍高雄總醫院95年12月11日診斷證明書乙份在卷可憑（參
    高市警苓分偵字第00 00000000 號卷第110 頁），此部分之
    事實，亦堪認定。
  (3)再被告戊○○、林信忠、申○○、寅○○、癸○○、辛○○
    、劉學維等人所以於事實欄二所載時間、地點持球棒痛毆證
    人丑○○及被害人余OO，據證人即被告申○○於本院審理中
    證稱：本件案發的前一天，伊在「三多時尚球館」，有一個
    人打電話給伊說球館樓下有人在動被告戊○○的機車，伊就
    下樓去看，看到一個男子坐在戊○○的摩托車上，伊看完之
    後就跑回樓上，後來伊要離開三多時尚球館時，看到剛剛坐
    在被告戊○○摩托車上面的男子，伊就把該男子攔下來，問
    該男子是否有動被告戊○○的機車，該男子說沒有，之後就
    各自離開了；案發當天晚上在被告戊○○家中所經營的「上
    上檳榔攤」會合時候，就已經確定要去教訓前一天晚上動機
    車的人等語（參本院卷(二)第94頁、第95頁、第100 頁）；證
    人即被告戊○○於本院審理中證稱：被告申○○告訴伊說有
    二、三個人要偷伊的機車，伊認為被害人余安祥、證人丑○○是一夥的，伊懷疑他們是共犯等語（參本院卷(二)第286 頁
    ）；證人即被告林信忠於本院審理中證稱：案發當天即95
    年12月8 日伊有去「三多時尚球館」，是被告戊○○叫伊去
    的，被告戊○○告知伊有人要撬開他的車子，叫伊跟他過去
    看一下，並要伊到「上檳榔攤」，伊就騎摩托車載去上開檳
    榔攤，到了上開檳榔攤之後，再跟被告戊○○等人騎摩托車
    一同前往「三多時尚球館」等語（參本院卷第11 5）；證人
    即共同被告辛○○於本院準備程序中證稱：95年12月7 日晚
    上伊與被告癸○○騎車經過鳳山市鳳林路被告戊○○家所經
    營之「上上檳榔攤」時，被告寅○○告訴渠等被告戊○○發
    生一點事，叫渠等留下來等被告戊○○，後來被告戊○○回
    來，告訴大家說他的機車在三多路「三多時尚球館」被偷了
    ，要大家一起去那邊看一下等語（參本院卷(一)第40頁）；在
    被告戊○○家所經營的「上上檳榔攤」，就討論要教訓偷車
    的人的事情等語（參本院卷(二)第292 頁），可知係因被告申
    ○○告知被告戊○○，有人欲竊取其機車，故被告戊○○糾
    集被告林信忠、申○○、寅○○、癸○○、辛○○、劉學維
    等人欲前往「三多時尚球館」教訓偷車之人即被害人余OO、
    證人丑○○。又查本件被告戊○○等七人動手痛毆證人丑○○之時間僅約1 分鐘，業據證人丑○○於本院審理中證述明
    確（參本院卷(三)第77頁），而下手痛毆被害人余OO及證人丑
    ○○之被告則多達七人，若非被告七人事前業已謀議，遇見
    被害人時即輪流持球棒朝被害人頭部部位痛毆，殊無可能被
    告七人於如此短之時間內，不謀而合，下手之前均先將被害
    人二人安全帽強行脫下，並輪流持棍棒痛毆，是被告戊○○
    等七人，於本件案發之前，共同謀議以眾人一擁上持棍棒痛
    毆被害人余OO、證人丑○○頭部及身體部位之方式，教訓被
    害人余OO、證人丑○○乙節，應堪認定。至被告戊○○等七
    人謀議以上開方式教訓被害人二人，究係基於傷害或殺人之
    犯意，本院衡諸如前所述，被害人余OO係因頭腹部鈍傷合併
    中樞神經損傷死亡，是就被害人余OO之傷勢觀之，已可證明
    被告戊○○等人於本件案發當日，持球棒毆擊被害人余OO、
    丑○○頭部時下手之重。且頭部為人體極脆弱之部位，若持
    球棒重擊人體頭部，當足致人死亡，此為一般人所明知之事
    項，亦應為被告戊○○、林信忠、申○○、寅○○、癸○○
    、辛○○、劉學維等人所明知並能預見，若被告戊○○等人
    並無致被害人余OO及證人丑○○於死之意，以被告戊○○業
    已糾集七人圍毆被害人余OO及證人丑○○二人之情勢，其時
    寡眾分明，被告戊○○等七人只須以徒手方式圍毆被害人二
    人即可達教訓目的，縱若徒手圍毆仍不能洩憤，必欲持球棒
    痛毆始可滿足，亦可持球棒朝四肢等非攸關生命安全之部位
    毆打，無須先將被害人余OO、證人丑○○所戴之安全帽強行
    脫掉後，再輪流持球棒痛毆頭部，是由被告戊○○、林信忠
    、申○○、寅○○、癸○○、辛○○、劉學維等人雖均預見
    並明知頭部為人體極脆弱之部位，若持球棒重擊人體頭部，
    當足致人死亡，仍先強脫被害人余OO及證人丑○○安全帽後
    ，再持球棒輪流重毆被害人余OO、丑○○之頭部乙情，足認
    被告戊○○、林信忠、申○○、寅○○、癸○○、辛○○、
    劉學維等人為本件犯行時，主觀上應係以其等持球棒痛毆被
    害人余OO及證人丑○○頭部所為，縱造成被害人余OO及證人
    丑○○死亡之結果，亦仍不違反其等之本意而為之，故被告
    戊○○、林信忠、申○○、寅○○、癸○○、辛○○、劉學
    維等人於為本件犯行，顯係基於殺人之不確定故意犯意聯絡
    甚明。被告戊○○、林信忠、申○○、寅○○、癸○○、辛○○等人辯稱係基於傷害之犯意而為本件犯行，毫無可採。
  (4)至被告戊○○、寅○○、癸○○、辛○○、林信忠、申○○
    等人雖以前詞置辯，惟查本件案發後，被告戊○○、申○○
    、寅○○、癸○○、辛○○、甲○○等人就本案之發生，確
    有串證之情形，業已如前甲、程序部分：一、部分所論，且
    因本件被害人余安祥業已死亡，被告戊○○、寅○○、癸○○、辛○○、林信忠、申○○等人當知甚有可有能涉及殺人
    罪刑，是其等於串證之初就為何至「三多時尚球館」（涉及
    傷害或殺人之犯意）、被害人余OO係遭何人毆打等部分，必
    以謀議清楚，又因殺人罪之刑度顯然重於偽證罪，故為脫免
    殺人罪責，被告等人亦非無可能於本院審理中具結後仍以先
    前之謀議為基礎而陳述本件犯案過程，除可為己脫罪，亦可
    使說詞一致而增加證詞之可信度。而本院上開推論可由被告
    戊○○、林信忠、申○○、寅○○、癸○○、辛○○等人前
    開辯稱其等本係相約要去打保齡球，若遇到證人丑○○等人
    則順便教訓一下等語，顯與客觀事實不相符合而明，蓋若如
    被告等所辯，其等目的真係去「三多時尚球館」打保齡球，
    依理眾人必然相約在保齡球館集合，於抵達球場後，亦必直
    接進入保齡球館，然其等卻係相約於「三多時尚球館」對面
    之三信家商會合，集合後並要求被告申○○先行進入球館確
    認偷機車之人是否在場，顯然被告等人前去球館目的係教訓
    偷車之人，而非打保齡球，被告此部分所證，顯係串證後之
    供述無疑。再者，被告戊○○、寅○○、癸○○、辛○○等
    人於本院審理中均證稱未毆打被害人余OO等語，然依客觀狀
    況分析，被告戊○○、寅○○、癸○○、辛○○、林信忠、
    申○○等七人，僅有被告申○○於案發前一日凌晨2 時許見
    過證人丑○○與友人（即洪宗銘）一起在被告戊○○所有之
    機車旁，而以當時凌晨2 時許之能見度，又僅係一面之緣，
    被告申○○對於丑○○及洪宗銘之面貌如何，印象應非深刻
    ，故於本件案發前，被告申○○依照謀議之分工，前往「三
    多時尚球館」確認偷車之人是否在場，當其見證人丑○○時
    ，內心所想者必係前日欲偷被告戊○○機車之人，該日亦在
    「三多時尚球館」，至於被害人余OO是否與洪宗銘為同一人
    ，已非被告申○○所考慮之重點，此可由被告申○○於本院
    審理中證稱：伊確認完後跟在場的人說動機車的人有在樓上
    等語（參本院卷(二)第101 頁）而明，嗣證人丑○○、乙○○
    與被害人余OO一起步出「三多時尚球館」時係凌晨零時許，
    人煙已稀，證人丑○○與被害人余OO、乙○○又係三人一起
    離開「三多時尚球館」，被告戊○○等人一望即知被害人余
    OO與證人丑○○是一路人，故被告戊○○、寅○○、癸○○
    、辛○○、林信忠等人均認證人丑○○、被害人余OO即係前
    日晚上欲偷被告戊○○機車之人乃係理所當然，此亦可由被
    告戊○○於本院審理中所證：因為被告申○○說有兩、三個
    人要偷車，伊認為他們（即被害人余OO、證人丑○○）是一
    夥的，伊懷疑他們是共犯等語（參本院卷(二)第286 頁）而明
    。且以被告戊○○等人僅因被告申○○告以有人要偷其機車
    ，而實際上機車並未被偷，亦未遭破壞，即糾眾痛毆證人丑
    ○○等人之行為觀察，被告戊○○等人均係衝動、暴力、易
    怒之人，殊無可能於下手痛毆被害人前再次確認究係何人欲
    偷被告戊○○之機車，而係見證人丑○○等人離開「三多時
    尚球館」後，即準備動手痛毆證人丑○○、被害人余OO二人
    ，其等所辯僅毆打證人丑○○等語，亦係串證後之供述無疑
    。綜上，本院認被告戊○○、寅○○、癸○○、辛○○、林
    信忠、申○○等人就為何至「三多時尚球館」、被害人余OO
    係遭何人毆打等部分之證詞，均係以前所串證為基礎後之證
    詞，均難採信，故尚難憑之互為有利其他共同被告之證據。
  (5)被告申○○另以當天到「三多時尚球館」後，伊先至「三多
    時尚球館」查看證人丑○○等人是否在場，確認證人丑○○
    在場後，隨即至三信家商告知被告戊○○等人，嗣因伊肚子
    痛，所以騎乘機車至附近之加油站上廁所，上完廁所回來之
    後，經過「三多時尚球館」時，已不見被告戊○○等人，所
    以就離開等語置辯，並舉證人即共同戊○○、寅○○、癸○○、辛○○等人於本院審理中之證詞為證，惟查被告戊○○
    、寅○○、癸○○、辛○○等人於本院審理中所證確有串證
    之情形，業已論述如(4)部分所載，故其等所為之證詞，是否
    可採，已非無疑。且本院衡諸被告申○○真係肚子痛而欲如
    廁，亦可就近前往使用在「三多球館內」之廁所，實無再騎
    乘機車至較遠之加油站如廁之必要；再者若被告申○○於案
    發之前，業已離開現場，而其他被告戊○○等人均未曾見過
    證人丑○○，嗣證人丑○○等人出現後，被告戊○○等人如
    何確認即係被告申○○所指偷車之人；復以被告申○○係與
    被告戊○○等人相約在三信家商等候偷機車之人，依裡於上
    完廁所後，亦必會在該處會合，如見被告戊○○等人不在，
    亦會在現場或前往「三多時尚球館」尋找，然被告申○○於
    如廁完騎機車經過該處時，未見被告戊○○等人即逕自離去
    ，被告申○○所辯有上開與常情不合之處，尚難採信。
  (6)被告林信忠另以本件被告戊○○等人開始動手後即離開現場
    ，故未參與本件犯行等語置辯，並以證人丑○○證稱無法確
    認被告林信宗當時有無在場動手打人等語；證人乙○○證稱
    當天詢問有無拾獲皮包之人並未參與毆打犯行等語為證，惟
    查本件案發時間如前所述，長僅約1 分鐘，證人丑○○當時
    又係遭多人痛毆，故證人丑○○無法確認被告林信忠是否在
    場，非與常情有違，尚難以證人丑○○無法指證被告林信忠
    是否在場，即為有利被告林信忠之證據。再依現場狀況而論
    ，被告林信忠與戊○○於下手痛毆被害人之前，先行前往詢
    問有無拾獲皮包後，其他被告即一擁而上痛毆被害人余OO等
    人，是證人乙○○於被告等人動手痛毆被害人前縱使僅單純
    目視被告林信忠，其時間長度亦僅有數秒，更何況當時並非
    被告林信忠一人前往，故證人乙○○於被告等人下手痛毆被
    害人之前，對被告林信忠印象理應不深。嗣後被告等人動手
    痛毆被害人之時間則長達約1 分鐘，於此約1 分鍾之時間內
    ，證人乙○○皆係在旁觀看，衡情對於何被告有動手毆打被
    害人余OO及證人丑○○自有較明確之印象，而證人乙○○業
    已明確指證被告林信忠有參與輪流持球棒毆打被害人余OO及
    證人丑○○，有如前述，自難以其印象較薄弱之「詢問有無
    拾獲皮包之人未參與毆打被害人」等語，引之為有利被告林
    信忠之證詞。復參以證人即共同被告戊○○、寅○○、癸○○、辛○○等人於本院審理中所證，雖如(4)部分所述均有串
    證之情，非可逕採，然其等所為串證之基礎，均係以脫免罪
    責為前提，但對於被告林信忠是否參與毆打被害人而涉本件
    殺人罪責，證人即共同被告戊○○、寅○○、癸○○、辛○○等人卻均為肯定之證述，顯與上開串證基礎之脫免罪責不
    相符合，被告戊○○、寅○○、癸○○、辛○○等人此部分
    之證詞，自非串證下所為，應堪採信，被告林信忠確有參與
    本件犯行，至為明確，所辯洵無足採。
  (7)綜上所述，被告戊○○等人所為前揭辯解，均不足採信。本
    件事證明確，被告戊○○、林信忠、申○○、寅○○、癸○○、辛○○等人殺人犯行，均堪認定，應依法論科。
  2.按共同正犯間，非僅就其自己實施之行為負其責任，並在犯
    意聯絡之範圍內，對他共同正犯所實施之行為，亦應共同負
    責。（最高法院32年度上字第1905號、73年度臺上字第1886
    號判例意旨參照）。是被告戊○○、寅○○、癸○○、辛○○、林信忠、申○○等人共同謀議輪流持球棒朝被害人余OO
    及證人丑○○頭部痛毆，造成被害人余OO及證人丑○○受有
    前開傷害，被害人余安祥並於送醫後並不治死亡，均應視同
    自己行為，負其共同之責任。故核被告戊○○、寅○○、癸○○、辛○○、林信忠、申○○等人就被害人余OO部分所為
    ，均係犯刑法第271 條第1 項之殺人罪；就證人丑○○部分
    所為，均係犯刑法第271 條第2 項、第1 項之殺人未遂罪（
    起訴書適用法條欄雖載明被告戊○○等人係犯刑法第277 條
    第2 項前段之傷害致死罪，惟依起訴書犯罪事實所載被告戊○○等人顯係基於不確定之殺人故意而為本件犯行【參起訴
    書第3 頁之事實】，故公訴檢察官業已當庭更正起訴法條【
    參本院卷(三)第146 頁】，本院自毋庸變更起訴法條，附此敘
    明）。被告戊○○、寅○○、癸○○、辛○○、林信忠、申
    ○○等人就上開殺人犯行及殺人未遂犯行，與劉學維間互有
    犯意聯絡及行為分擔，均為共同正犯。次就本件犯罪之過程
    予以審酌判斷，被告戊○○因認證人丑○○等人欲竊取其機
    車，遂邀集被告林信忠、寅○○、癸○○、辛○○、申○○
    、劉學維等人於事實欄二所載之時間、地點基於不確定之殺
    人故意，共同痛毆證人丑○○及被害人余OO二人，故本件除
    主觀上被告戊○○、林信忠、寅○○、癸○○、辛○○、申
    ○○、劉學維等人，均欲互相利用他被告之行為而合為一行
    為，共同痛毆證人丑○○及被害人余OO外，客觀上證人丑○○及被害人余OO前開受傷及死亡之結果，亦係因被告戊○○
    、林信忠、寅○○、癸○○、辛○○、申○○、劉學維等人
    之一合力痛毆行為所造成，故被告戊○○、林信忠、寅○○
    、癸○○、辛○○、申○○、劉學維等人係以一合力痛毆行
    為，持球棒痛毆證人丑○○及被害人余OO，為想像競合犯，
    應依刑法第55條之規定，從一重之殺人罪處斷。被告林信忠
    前因違反毒品危害防制條例及詐欺等案件，經本院分別以94
    年易緝字第108 號判處有期徒刑8 月確定；以94年度簡字第
    5783號判處有期徒刑3 月確定，並定應執行刑為有期徒刑10
    月，送監執行後，於95年7 月27日縮刑期滿執行完畢，有臺
    灣高雄地方法院檢察署刑案資料查註紀錄表及臺灣高等法院
    被告前案紀錄表各1 份附卷可稽，其5 年內再犯上開有期徒
    刑以上之罪，為累犯，應依刑法第47條第1 項規定加重其刑
    ，惟殺人罪之法定本刑死刑、無期徒刑部分，依法不得加重
    。爰審酌被告戊○○僅因未明真相之機車糾紛，即萌殺機，
    糾集被告申○○、林信忠、寅○○、癸○○、辛○○、劉學
    維等人持球棒合力痛毆證人丑○○及被害人余OO並致被害人
    余OO死亡之結果，惡性非輕，且事後為圖卸責，串證狡辯，
    除均坦承係基於傷害之犯意毆打證人丑○○外，對於被害人
    余OO之死，均推稱係劉學維所為，與其等皆無關係，犯後態
    度不佳，且就被害人余OO之死亡，亦未與被害人家屬和解賠
    償損害，及被告戊○○係糾眾痛毆證人丑○○、被害人余安
    祥之人，居於本件犯行之主導地位；被告申○○明知被告證
    人丑○○等人於本件案發前一天，並無偷被告戊○○機車之
    意圖，有被告申○○筆錄乙份在卷可憑（參本院卷(二)第96頁
    ），竟仍將此事告知被告戊○○，而於被告戊○○糾眾欲為
    本件犯行時，復未加以阻止，滋事意圖甚明，若無被告申○○滋事之舉，本件犯行將無由發生；被告林信忠、寅○○、
    癸○○、劉學維、辛○○等人則僅係受邀參與本件犯行，被
    告辛○○於本院審理中對於前去「三多時尚球館」之目的即
    係教訓證人丑○○等人乙節未有何隱瞞等一切情狀，分別量
    處如主文所示之刑，以資儆懲。至被告戊○○等人持以犯本
    件傷害行為所用之3 支球棒均未扣案，且其中1 支係共同被
    告甲○○（另為無罪之判決）所有，為免日後執行上之困難
    ，爰不為沒收之諭知，附此敘明。
  3.至被害人余OO係78年8 月17日出生，有其籍資料在卷可憑，
    其於本件被告戊○○等人為前開殺人犯行時，固為12歲以上
    未滿18歲之少年，然按「兒童及少年福利法第70條第1 項所
    定，成年人故意對兒童及少年犯罪，除各該罪就被害人係兒
    童及少年已定有特別處罰規定者外，應加重其刑至二分之一
    ，係對被害人為未滿十八歲之兒童及少年之特殊要件予以加
    重處罰，乃就犯罪類型變更之個別犯罪行為予以加重，屬刑
    法分則加重之性質。成年人故意對兒童及少年犯罪而依該項
    規定加重其刑者，固不以其明知被害人為兒童及少年為必要
    ，但仍須證明該成年人有對兒童及少年犯罪之不確定故意，
    亦即該成年人須預見被害人係兒童及少年，且對於兒童及少
    年犯罪並不違背其本意，始足當之。」，此有最高法院95年
    度台上字第6063號判決及最高法院92年第1 次刑事庭會議可
    資參照；又按「汽車駕駛執照為駕駛汽車之可許憑證，由駕
    駛人向公路監理機關申請登記，考驗及格後發給之。汽車駕
    駛人經考驗及格，未領取駕駛執照前，不得駕駛汽車」、「
    考領普通重型機器腳踏車駕駛執照須年滿18歲」，道路交通
    安全規則第50條第1 項、第60條第1 項分別定有明文；則以
    本件被害人余OO於案發之前騎乘機車之舉，揆諸上開安全規
    則，被告戊○○等人認被害人余OO已滿18歲，尚與常情無違
    ，復參以本件案發時間為凌晨0 時許，衡情正常少年應已回
    家，加之告戊○○等人未曾見過被害人余OO，對於余安祥毫
    無所悉，並於見證人丑○○及被害人余OO，後，不由分說即
    下手痛毆，實無證據證明被告戊○○等人主觀上對於被害人
    余OO為少年有所認識，且公訴人起訴時亦未對此部分有所論
    及，爰不另依兒童及少年福利法第70條第1 項規定加重其刑
    ，併此敘明。
二、事實欄三部分：
  1.前開事實，業據被告甲○○於本院審理中坦承不諱，且有子
    彈33顆扣案可資證明，而該扣案子彈經送鑑定結果，其中32
    顆為口徑9MM 制式子彈，1 顆為直徑8.8MM 金屬彈頭之土造
    子彈，且均具殺傷力之事實，業經內政部警政署刑事警察局
    鑑定屬實，有該局出具之96年5 月8 日刑鑑字第0000000000
    號槍彈鑑定書一份在卷可稽（見96年度偵字第10989 號卷第
    8 至10頁），足認被告之自白與事實相符，堪以採信，本案
    事證明確，被告甲○○寄藏具殺傷力子彈犯行，洵堪認定，
    應依法論科。
  2.按未經許可持有槍彈為繼續犯，於其終止持有之前，犯罪行
    為仍在繼續實施之中，其間法律縱有變更，但其行為既繼續
    實施至新法施行以後，自無行為後法律變更，應為新舊法比
    較之問題，而應適用其行為終止時之現行槍砲彈藥刀械管制
    條例及刑法論處（最高法院89年度臺非字第186 號判決意旨
    參照）。另按寄藏與持有，均係將物置於自己實力支配之下
    ，僅寄藏必先有他人之持有行為，而後始為之受寄代藏而已
    ，故寄藏之受人委託代為保管，其保管之本身，亦屬持有，
    不過，此之持有係受寄之當然結果；又單純之「持有」，固
    不包括「寄藏」，但「寄藏」之受人委託代為保管，其保管
    之本身所為之「持有」，既係「寄藏」之當然結果，法律上
    自宜僅就「寄藏」行為為包括之評價，不應另就「持有」予
    以論罪（最高法院74年台上字第3400號判例意旨參照）。是
    核被告甲○○所為，係犯槍砲彈藥刀械管制條例第12條第4
    項之未經許可寄藏子彈罪。被告甲○○前因違反肅清煙毒條
    例等案件，經臺灣高等法院高雄分院以87年上訴字第94號判
    決判處應執行有期徒刑3 年6 月確定，送監執行後，於89年
    5 月22日縮短刑期假釋出監，並於91年2 月11日假釋期滿未
    經撤銷假釋，視為執行完畢，有臺灣高雄地方法院檢察署刑
    案資料查註紀錄表及臺灣高等法院被告前案紀錄表各1 份附
    卷可稽，其5 年內再犯上開有期徒刑以上之罪，為累犯，應
    依刑法第47條第1 項規定加重其刑。爰審酌被告如上所述，
    有違反肅清煙毒條例等前科，素行非佳，其未經許可寄藏具
    有殺傷力之子彈，對社會治安顯具潛在之危險性，且所寄藏
    具有殺傷力之子彈數量達33顆及其犯後坦承犯行等一切情狀
    ，量處如主文所示之刑，並就有期徒刑及併科罰金部分，分
    別諭知易科罰金及易服勞役之折算標準，以示懲戒。又查被
    告犯罪行為時間，係在96年4 月24日以前，核符中華民國96
    年罪犯減刑條例第2 條第1 項第3 款規定，應減其宣告刑二
    分之一如主文所示，並再諭知易科罰金及易服勞役之折算標
    準。扣案口徑9MM 制式子彈21顆（原扣案具殺傷力子彈33
    顆，其中32顆為口徑9MM 制式子彈，1 顆為直徑8.8MM 金屬
    彈頭之土造子彈，因鑑驗試射口徑9MM 子彈11顆及土造子彈
    1 顆，試射部分業均失違禁物性質，故不予以宣告沒收），
    係違禁物，爰依刑法第38條第1 項第1 款宣告沒收之。
貳、無罪部分：
一、公訴意旨略以：被告甲○○於事實欄二所載之時間、地點駕
    駛自用小客車，搭載劉學維至三信家商與被告寅○○會合後
    ，雖因購買食物離開現場而未參與痛毆證人丑○○及被害人
    余OO之犯行，惟被告甲○○與其共同被告戊○○等人就本件
    犯行有犯意之聯絡，且提供其所有之球棒供共同被告戊○○
    等人用以痛毆被害人余OO及丑○○，故被告甲○○就事實欄
    二所載犯行，與共同被告戊○○等人有犯行聯絡及行為分擔
    ，亦應負殺人罪責等語。
二、按犯罪事實應依證據認定之，無證據不得認定犯罪事實，又
    不能證明被告犯罪或7 其行為不罰者，應諭知無罪之判決，
    刑事訴訟法第154 條第2 項、第301 第1 項分別定有明文。
    再事實之認定，應憑證據，如未能發現相當之證據，或證據
    不足以證明，自不能以推測或擬制之方法，以為裁判基礎（
    最高法院40年臺上字第86號判例意旨參照）。又認定犯罪事
    實，所憑之證據，雖不以直接證據為限，間接證據亦包括在
    內，然無論直接或間接證據，其為訴訟上之證明，須於通常
    一般之人均不致於有所懷疑，而得確信其為真實之程度者，
    始得據之為有罪之認定，倘其證明尚未達到此一程度，而有
    合理性懷疑之存在時，即無從為有罪之認定（最高法院69年
    臺上字第1531號、76年臺上字第4968號判例意旨參照）。次
    按檢察官就被告犯罪事實，應負舉證責任，並指出證明之方
    法。因此，檢察官對於起訴之犯罪事實，應負提出證據及說
    服之實質舉證責任。倘其所提出之證據，不足為被告有罪之
    積極證明，或其闡明之證明方法，無從說服法官以形成被告
    有罪之心證，基於無罪推定之原則，自應為被告無罪判決之
    諭知，最高法院亦著有92年臺上字第128 號判例可憑。
三、公訴人認被告甲○○涉有前開殺人犯行，無非係以被告郭弘
    、癸○○於警詢之陳述為其論據。訊據被告甲○○堅決否認
    有何殺人犯行，辯稱：本件案發前，伊去鳳山載劉學維要去
    九如路找朋友，在路上的時候，劉學維接到被告寅○○的電
    話，劉學維就要求伊先載他去「三多時尚球館」，到了該處
    大部分的人伊都不認識，所以就沒有下車，僅劉學維下車跟
    其他被告講話，之後伊感覺有點餓，就下車向其他被告借摩
    托車，其他被告叫伊隨便騎一台，伊就隨便騎一台去附近的
    攤販買碳烤，在等候買碳烤的期間，聽到保齡球館附近很大
    聲，等伊買完的時候，騎車回去看，看到被告戊○○他們一
    群人跑出來，當時本件鬥毆業已完畢，而其自小客車上之球
    棒，係劉學維自行從其所駕駛自小客車上取出等語。經查：
  (一)被告甲○○於被告戊○○等人為事實欄二所載痛毆證人丑○○及被害人余OO犯行時，因購買食物而離開現場之事實，除
    起訴事實明確記載外，並有證人乙○○於本院審理時證稱：
    除被告甲○○伊沒有看到當時有在場打人外，其餘的在庭被
    告都有在場打人等語（參本院卷(三)第96頁）可證，是被告甲○○未參與痛毆證人丑○○及被害人余OO之犯行乙節，至為
    明確。
  (二)被告寅○○於警詢中就何以為本件犯行，雖提及因有人要偷
    被告戊○○的機車，所以被告戊○○找癸○○、甲○○等人
    一起前去理論（參96警苓分偵字第000000000 號卷第19頁至
    第23頁）；被告癸○○於警詢中雖提亦及兇器是「維仔」及
    「生仔」所帶來（同警卷第31至第32頁）等語，然被告寅○○、癸○○於警詢中所證，確有串證之情形而無證據能力，
    業已如前甲、程序部分：一、部分所論，自難以其等不具證
    據能力之陳述，逕為不利被告甲○○之認定，合先敘明。再
    本院衡以若如起訴意旨所載，被告甲○○係應被告戊○○之
    邀參與本案，而與被告戊○○等人就本案有犯意之聯絡，則
    當其與劉學維一起抵達現場時，理當會詢問此事來龍去脈、
    毆打對象為何、要如何下手毆打被害人等細節，且於被告申
    ○○從「三多時尚球館」探知證人丑○○等人在場後，亦當
    會留於現場，等待痛毆證人丑○○等人，殊無可能如起訴事
    實所載，於被告申○○告知證人丑○○等人在場後，僅為購
    買食物，即先行離去現場，故被告甲○○上開所辯因與大部
    分的人都不熟識，所以沒有下車，之後並借車前去購買碳烤
    等語應堪採信。至起訴意旨認被告甲○○提供球棒，供其他
    被告持以毆打證人丑○○等人部分，因劉學維係搭乘被告甲○○之自小客車抵達現場，對於被告甲○○車內置有球棒應
    知悉甚詳，故於鬥毆發生後，劉學維自行從被告甲○○車內
    取出球棒參與鬥毆，並非不能想像，亦難以此逕認被告甲○○與被告戊○○等人就本件犯行有何犯意之聯絡。
四、綜上所述，公訴人所舉之上開證據，尚無法說服本院形成被
    告甲○○有罪之確信，公訴人復未提出其他積極之證據，足
    資證明被告甲○○有何公訴人所指參與本件殺人犯意聯，絡
    而構成殺人犯行，揆諸前引法條及判決意旨，自應為被告無
    罪之諭知。
據上論斷，應依刑事訴訟法第299 條第1 項前段、槍砲彈藥刀械
管制條例第12條第4 項、刑法第11條前段、第28條、第271 條第
1 項、第277 條第2 項、第1 項、第55條、第47條第1 項、第41
條第1 項前段、第42條第3 項、第38條第1 項第1 款，中華民國
96年罪犯減刑條例第2 條第1 項第3 款、第7 條、第9 條，判決
如主文。
本案經檢察官陳登燦到庭執行職務。
中    華    民    國    97    年    6     月    30    日
                  刑事第十庭  審判長法  官 何秀燕  
                                    法  官 吳金芳  
                                    法  官 林揚奇  
以上正本證明與原本無異。
如不服本判決，應於判決送達後10日內，向本院提出上訴狀。
中    華    民    國    97    年    6     月    30    日
                                    書記官 何明昌
附錄本判決論罪之法條：
中華民國刑法第271條
殺人者，處死刑、無期徒刑或 10 年以上有期徒刑。
前項之未遂犯罰之。
預備犯第 1 項之罪者，處 2 年以下有期徒刑。

槍砲彈藥刀械管制條例第12條
未經許可，製造、販賣或運輸子彈者，處1 年以上7 年以下有期
徒刑，併科新台幣500 萬元以下罰金。
未經許可，轉讓、出租或出借子彈者，處6 月以上5 年以下有期
徒刑，併科新台幣300 萬元以下罰金。
意圖供自己或他人犯罪之用，而犯前二項之罪者，處3 年以上10
年以下有期徒刑，併科新台幣700 萬元以下罰金。
未經許可，持有、寄藏或意圖販賣而陳列子彈者，處5 年以下有
期徒刑，併科新台幣300 萬元以下罰金。
第1 項至第3 項之未遂犯罰之。

司法院資訊處製作；財團法人民間司法改革基金會備份。
